【裁判字號】    90,訴,2610
【裁判日期】    901130
【裁判案由】    偽造文書
【裁判全文】
臺灣臺中地方法院刑事判決                          九十年度訴字第二六一號
    公  訴  人  臺灣臺中地方法院檢察署檢察官
    被      告  甲○○
右列被告因偽造文書等案件，經檢察官聲請簡易判決處刑（聲請案號：九十年度偵字
第四一八三號），本院臺中簡易庭認不宜以簡易判決處刑，移本院刑事庭改依通常程
序審理並判決如左：
    主  文
甲○○變造國民身分證，足以生損害於公眾及他人，累犯，處有期徒刑肆月，如易科
罰金，以參佰元折算壹日。扣案之變造之乙○○國民身分證上之「甲○○」照片壹張
，沒收。
    事  實
一、甲○○曾於民國（下同）八十三間，因違反肅清煙毒條例案件，經臺灣高等法院
    臺中分院判處有期徒刑三年一月確定，於八十七年五月十八日因假釋期滿而執行
    完畢。猶不知悔改，於九十年一月中旬某日，在臺中縣大安鄉○○路「三勝製帽
    公司」附近路上，拾獲乙○○（男、六十年十月三十日生、身分證字號：Ｚ00
    0000000號、住台中縣外埔鄉○○村○鄰○○路四十七號）之國民身分證
    一枚，竟意圖為自己不法之所有，加以侵占入己；甲○○並於拾獲國民身分證後
    數天，在其臺中縣大安鄉○○村○○路二七七巷十五號住處，以將其個人照片換
    貼在乙○○之國民身分證上之方式，變造該乙○○之國民身分證備用，足以生損
    害於戶政機關核發國民身分證管理作業之正確情及乙○○本人。嗣於九十年二月
    十六日晚上十時許，甲○○在臺中市○○路與河北路口，遭警盤詰，因警方從其
    皮夾內發現甲○○持有二張國民身分證（即甲○○本人之國民身分證與上開變造
    後之乙○○國民身分證），其照片相同，然姓名及年籍不同，進而查獲上情。
二、案經臺中市警察局第二分局報請臺灣臺中地方法院檢察署檢察官聲請簡易判決處
    刑。
    理  由
一、右揭事實，業據被告甲○○於警訊、偵查及本院審理中坦承不諱，而扣案之變造
    之乙○○國民身分證原係乙○○所有於九十年元旦所遺失乙節，業據被害人乙○
    ○於警訊中指述明確，復有變造之乙○○國民身分證一張扣案可證，事證明確，
    被告犯行，堪予認定。
二、核被告所為，係犯刑法第三百三十七條侵占遺失物罪及同法第二百十二條變造特
    種文書罪。所犯上開二罪有方法結果之牽連犯之關係，應從一種論以變造特種文
    書罪處斷。公訴人誤認侵占遺失物罪部分係告訴乃論之罪，並以「未據告訴」為
    由而未提起公訴，尚有未洽，然因該部分與公訴人起訴部分，有牽連犯裁判上一
    罪之關係，業如前述，該部分自為起訴效力所及，本院應一併審究，附此敘明。
    被告曾於八十三間，因違反肅清煙毒條例案件，經臺灣高等法院臺中分院判處有
    期徒刑三年一月確定，於八十七年五月十八日因假釋期滿而執行完畢等情，有臺
    灣臺中地去方法院檢察署刑案資料查註紀錄表及臺灣高等法院被告全國前案紀錄
    表在卷可稽，其於刑之執行完畢後，五年以內再犯本件有期徒刑以上之罪，為累
    犯，應依刑法第四十七條規定，加重其刑。爰審酌被告犯罪之動機、目的、手段
    、犯罪所生之危害、犯罪後坦承犯行之態度等一切情狀，量處如主文所示之刑，
    並依法諭知易科罰金之折算標準。扣案之變造之乙○○國民身分證上所換貼之被
    告甲○○照片一幀，係被告所有供犯罪所用之物，爰依刑法第三十八條第一項第
    二款宣告沒收。末查，公訴意旨以被告甲○○遇警盤查時，持前開變造之國民身
    分證供警方盤查，因認被告係犯刑法第二百十六條行使第二百十二條之文書罪云
    云，然查被告則否認有行使之犯行，辯稱：伊換貼照片後，只是把變造身分證帶
    在身上，並沒有拿去使用，九十年二月十六日晚上十時左右，在臺中市○○路與
    河北路口處，被警查攔下，當時警察從伊之皮夾內發現有二張身分證，貼同樣的
    照片，才被查獲，並不是伊拿變造之乙○○身分證給警察而被查獲等語。經查：
    依卷附之臺中市警察局第二分局刑事組檢查紀錄表，僅載明「於右揭檢查時地，
    對受檢人甲○○實施盤檢，發現甲○○持有偽造之乙○○身分證乙枚」等語，並
    未載明被告甲○○有持變造之乙○○國民身分證交付警方盤查之行為，於觀諸警
    訊筆錄所載，亦僅提及被告持有變造之乙○○國民身分證之行為，而完全未提及
    被告有行使乙○○之國民身分證供盤查之行為，足證被告前揭所辯確屬有據，則
    本案並無積極證據證明被告於變造乙○○之國民身分證後，尚有進一步持之行使
    之行為，自不得僅以其有遭警查獲持有變造之國民身分證為由，遽認其當然有行
    使變造之國民身分證之犯行，然因行使行為與變造行為有吸收犯（高度行為與低
    度行為之吸收關係）之單純一罪之關係，爰不另為無罪之諭知。
據上論斷，應依刑事訴訟法第四百五十二條、第二百九十九條第一項前段，刑法第二
百十二條、第三百三十七條、第四十七條、第四十一條第一項前段、第三十八條第一
項第二款，罰金罰鍰提高標準條例第一條前段、第二條，判決如主文。
中      華      民      國      九十      年      十一    月    三十    日
                                          法  官  李  悌  愷
右正本證明與原本無異。
如不服本判決，應於送達後十日內向本院提出上訴狀（須附繕本），上訴於台灣高等
法院台中分院。
                                          書記官
中      華      民      國      九十      年      十二    月    三      日
附錄法條：
刑法第二百十二條：偽造、變造護照、旅券、免許證、特許證及關於品行、能力、服
                  務或其他相類之證書、介紹書，足以生損害於公眾或他人者，處
                  一年以下有期徒刑、拘役或三百元以下罰金。


司法院資訊處製作；財團法人民間司法改革基金會備份。
